臺灣臺北地方法院交通事件裁定　　　　 94年度交聲字第171號
異議人即
受處分人　甲○○
上列異議人即受處分人因違反道路交通管理處罰條例案件，對於
臺北市交通事件裁決所中華民國94年2月3日所為之處分（原處分
案號：北市裁二字第裁22-ACV058449號），聲明異議，本院裁定
如下：
    主  文
異議駁回。
    理  由
一、按汽（機）車駕駛人，駕駛汽車有違反道路交通管理處罰條
    例之行為，經交通勤務警察或依法令執行交通稽查任務人員
    制止時，不聽制止或拒絕停車接受稽查而逃逸者，除按各該
    條規定處罰外，處3000元以上6000元以下罰鍰，並記違規點
    數1 點，道路交通管理處罰條例第60條第1 項、第63條第1
    項第1 款定有明文。而逕行舉發違反道路交通管理事件，經
    汽車所有人依通知單之應到案日期前到案，並告知違規駕駛
    人姓名、
    違規駕駛人到案依法處理；逾應到案日期，處罰機關應依道
    路交通管理處罰條例第85條第3 項規定處罰該汽車所有人，
    違反道路交通管理事件統一裁罰基準及處理細則第24條亦明
    定之。
二、本件異議人即受處分人甲○○所有之車號DOJ-181 號輕型機
    車於民國93年12月27日下午5時30分許，沿臺北市○○○路○
    段西向東方向行駛，行經臺北市○○○路○段、敦化北路交
    岔路口，該路口設有「機車二段左轉」標誌，即凡騎乘機車
    者行駛至該路口欲行左轉往北方向時，均須先行駛至該路口
    東南側暨於行人穿越道前之「機慢車待轉區」等候南向北號
    誌指示再繼續行駛，惟該機車卻未遵上開「機車二段左轉」
    標誌之指示，逕自左轉入敦化北路南向北方向路段行駛而違
    規，適該路口東北側執勤之臺北市政府警察局交通警察大隊
    松山分隊員警陳佩鳴發現，經鳴笛並揮動指揮棒示意上開車
    號機車駕駛人停車接受稽查，而該駕駛人未予理會並逃逸，
    執勤員警立即將車牌號碼記下，嗣查核該車輛顏色無訛後，
    以機車所有人即受處分人有違反前揭道路交通管理處罰條例
    第48條第2款未依標誌指示左轉（已繳清結案）及第60條第1
    項拒絕停車接受稽查而逃逸之行為掣單舉發，然受處分人於
    應到案日期前向原處分機關就員警舉發其逃逸之行為提出申
    訴，經原處分機關函請舉發機關調查結果，仍認受處分人所
    有之上揭車號機車確有上開之違規行為，原處分機關乃依道
    路交通管理處罰條例第60條第1項、第63條第1項第1款（原
    處分漏引款），及違反道路交通管理事件統一裁罰基準表等
    規定，於94年2月3日裁處受處分人罰鍰3000元，並記違規點
    數1點。
三、訊據受處分人故固坦承現場執勤員警確有以指揮棒揮動指揮
    示意，並有鳴笛示警之事實，惟否認其有任何拒絕停車接受
    稽查而逃逸之行為，辯稱：「‧‧‧我到達待轉區時，我的
    確有看到警察，當時顯示是左轉燈，進去後在分隔島前遇到
    警察鳴笛，並用指揮棒往警察的左方擺，我以為他要我不要
    進入快車道，不知道他是示意我停車，我是錯誤判斷以為他
    要我進入慢車道，我就依照他指揮的意思進入慢車道直接進
    入松山機場，我完全沒有要逃逸的意思。」等語（參見94年
    3月3日本院訊問筆錄第3頁）。
四、經查：
（一）本件系爭上開車號機車確有未遵「機車二段左轉」標誌之
      指示，違反道路交通管理處罰條例第48條第2款之行為，
      遭員警掣單舉發，此有臺北市政府警察局舉發違反道路交
      通管理事件通知單影本（舉發通知單單號：ACV058448號
      ）1紙附卷可稽，並據受處分人坦承無訛及繳清罰款，先
      予敘明。
（二）又受處分人有於上述時間騎乘機車違規，並拒絕停車接受
      稽查而逃逸之違規事實，業據證人即開單告發受處分人之
      員警陳佩鳴於本院94年3月3日行調查時，以具結擔保其供
      述之真實性並在負擔偽證罪之心理處罰狀態下供稱：「（
      可否敘述當時舉發的情形？）我是在93年12月27日17時至
      19時執行路口交通崗勤務，是在臺北市○○○路○段及敦
      化北路口，在17時30分許發現違規車輛輕機車ＤＯＪ─
      181號由民權東路3段西向北未依規定兩段式左轉，當時路
      口有開放多時向號誌，他的車輛在左轉車專用車道等待左
      轉，我當時正站在路口東北角，我發現他違規，我在左轉
      燈亮起時，我就往前鳴笛示意駕駛人停車接受稽查，他當
      時沒有停車，就往北松山機場方向行駛，當時天色未暗，
      我查稽違規車輛車號之後，我就回隊上查對他的車籍顏色
      無誤就依規定進行告發。（庭呈現場翻拍照片7張及地圖
      ），三角形標示的地方，就是我站立的地方，圓形標示就
      是違規人行駛的方向。（當時天色如何？）未暗，我可以
      看清楚車牌號碼。（你鳴笛示意的時候，機車離你的距離
      多遠？）15公尺。（可否確定駕駛人有沒有看到你表示要
      他停車？）有，他進入慢車道一定要經過我這邊。（你如
      何確定他知道，你有要他停車受檢的意思？）因為當時開
      放左轉燈時，有停車等待的時間，受處分人停車當時應該
      看得到我執勤的位置。」（參見94年3月3日本院訊問筆錄
      第2頁、第3頁）。再本院檢視卷附之現場採證照片7幀及
      由臺北市工務局地理資訊e 點通網站列印之現場圖1紙以
      觀，員警執勤位置與上開車號機車違規當時之距離不遠至
      為顯然，衡以受處分人亦自承其知悉員警鳴笛，並將指揮
      棒向左方揮擺猶如上述，以及舉發當時時間為下午5時30
      分而天色未晚等情，足認執勤員警於取締當時與該違規機
      車距離甚近，受處分人客觀上應可明確知悉員警指揮之示
      意係要受處分人停車接受稽查而非違規繼續行駛。此外，
      按證人陳佩鳴乃為原處分機關所認定受處分人有前開違規
      行為之原證人，其並到庭在本院法官面前以言詞供述本件
      訴訟上之待證事實─即受處分人有上開違規事實，是由證
      人陳佩鳴上開供述以觀，已足使本院得有原處分機關所認
      定受處分人有於上揭實地駕駛汽車並拒絕接受稽查而逃逸
      之事實為屬真實之確信，且於本件卷存證據資料內並無任
      何積極證據足以證明證人陳佩鳴上開供述係屬虛偽，亦無
      有足以令人顯信其供述為不可採之品行證據或前科證據存
      在，本院自不得僅以證人為本件開單告發受處分人之員警
      而全盤抹煞其在訴訟上所具有之原證人資格。況汽車違反
      道路交通管理事件，如不能或不宜攔截掣單舉發者，得依
      道路交通管理處罰條例第7條之2所定程序逕行舉發即可，
      執勤警員非必追捕攔截，而受處分人也無須於舉發單上簽
      章，而本案因駕駛逃逸，員警自得援引該條規定逕行舉發
      ，自不待言。綜上，受處分人空言所辯，不足為其有利之
      認定。本件受處分人拒絕停車接受交通勤務警察稽查而逃
      逸之事實，事證明確，堪予認定。
五、綜上所述，受處分人所有之上開輕型機器腳踏車確有在上開
    時、地拒絕警員攔停逃逸之行為，原處分機關乃依上揭道路
    交通管理處罰條例第60條第1項及違反道路交通管理事件統
    一裁罰基準表之規定裁處受處分人3000元之罰鍰，並記違規
    點數1點，核無違誤，本件異議人之異議無理由，自應將其
    異議駁回。
據上論斷，應依道路交通案件處理辦法第19條，裁定如主文。
中　　華　　民　　國　　94　　年　　5 　　月　　5 　　日
　　　　　　　　　交通法庭法　官　胡宗淦
以上正本證明與原本無異
如不服本裁定應於送達後5日內向本院提出抗告狀
        　　              書記官　張耀鴻
中　　華　　民　　國　　94　　年　　5 　　月　　5 　　日
